臺灣高等法院臺中分院刑事判決　　　　100年度上訴字第601號
上　訴　人
即　被　告　陳威名
上列上訴人因毒品危害防制條例案件，不服臺灣臺中地方法院99
年度訴字第3664號中華民國100年1月25日第一審判決（起訴案號
：臺灣臺中地方法院檢察署99年度撤緩毒偵字第146、147號），
提起上訴，本院判決如下：
    主  文
上訴駁回。
    事  實
一、陳威名前於民國92年間，因施用毒品案件，經臺灣臺中地方
    法院裁定送觀察、勒戒，因無繼續施用之傾向，於92年2月
    19 日執行完畢釋放。又於93年間，因施用第一級毒品案件
    ，經同院以93年度訴字第1978號，判處有期徒刑7月確定，
    而於94年7月17日縮刑期滿執行完畢。詎其仍不知悔改，竟
    各基於施用第一級毒品海洛因之犯意，分別為以下犯行：
  (一)於99年4月19日凌晨2時許，在臺中市○○區○○路227之1號
    之住處內，以將海洛因加水混合後經由針筒注射手臂血管之
    方式，施用第一級毒品海洛因1次。
  (二)於99年5月23日晚間6時許，在上開住處內，以將海洛因加水
    混合後經由針筒注射手臂血管之方式，施用第一級毒品海洛
    因1次。嗣於99年4月23日上午10時25分許及同年5月28日上
    午9時15分許，陳威名主動至臺灣臺中地方法院檢察署觀護
    人室接受採尿送驗後，而查悉上情。
二、案經臺灣臺中地方法院檢察署檢察官自動簽分偵查起訴。
    理  由
一、按法院或檢察官依刑事訴訟法第208條規定囑託醫院、學校
    或其他相當之機關、團體為鑑定時，祇須其以言詞或書面提
    出之鑑定報告，符合刑事訴訟法第206條第1項、第208條所
    規定之形式要件，即具有證據能力，此即屬於刑事訴訟法第
    159條第1項所稱「法律有規定」之特別情形（最高法院96年
    度台上字第6842號刑事判決意旨供參）。而刑事訴訟之鑑定
    ，為證據調查方法之一種，係指由具有特別知識經驗之人或
    機關，就特別需要特殊知識經驗之事項，予以鑑識、測驗、
    研判及斷定，供為法院或檢察官認定事實之參考。刑事訴訟
    法第198條規定：「鑑定人由審判長、受命法官或檢察官就
    下列之人選任一人或數人充之：一、就鑑定事項有特別知識
    經驗者。二、經政府機關委任有鑑定職務者。」，又同法第
    208條第1項前段規定：「法院或檢察官得囑託醫院、學校或
    其他相當之機關、團體為鑑定」即本此旨。上級檢察機關首
    長基於辦案實務需要，函示指定某類特殊案件之待鑑事項，
    囑託某一或某些特別具有該項專門知識經驗之機關，予以鑑
    定，並非法所不許。從而，警察機關逕依該函示辦理，按諸
    檢察一體及檢察官指揮調、偵查之原則，難認於法不合（最
    高法院96年度台上字第4177號判決意旨參照）。本件卷附之
    詮昕科技股份有限公司99年5月5日、99年6月10日濫用藥物
    尿液檢驗報告各1紙，係由警察機關依照上級檢察機關首長
    函示指示而送請該鑑定單位進行鑑定所得結果，並載明其鑑
    定之方法，依據刑事訴訟法第159條之立法理由及同法第206
    條之規定，既經本院依刑事訴訟法第165條第1項之規定踐行
    調查證據程序，與本案待證事實具有關連性，應具有證據能
    力。
二、按當事人、代理人或辯護人於法院調查證據時，知有第159
    條第1項不得為證據之情形，而未於言詞辯論終結前聲明異
    議者，視為有前項之同意，刑事訴訟法第159條之5第2項定
    有明文，乃係基於證據資料愈豐富，愈有助於真實發現之理
    念，酌採當事人進行主義之證據處分權原則，並強化言詞辯
    論主義，透過當事人等到庭所為之法庭活動，在使訴訟程序
    順暢進行之要求下，承認傳聞證據於一定條件內，得具證據
    適格。本案卷內臺灣臺中地方法院檢察署受保護管束人（被
    告）尿液檢體監管紀錄表等書證，檢察官、被告對於該等書
    證之證據能力，迄至本院言詞辯論終結前均未聲明異議，本
    院審酌上開證據資料製作時之情況，尚無違法不當及證明力
    明顯過低之瑕疵，亦認為以之作為證據應屬適當，揆諸前開
    規定，上開書證等證據資料應認有證據能力。
三、上揭犯罪事實，業據上訴人即被告（以下稱被告）陳威名於
    偵查、原審及本院審理時供承不諱，且被告分別於前開時地
    ，至臺灣臺中地方法院檢察署觀護人室採集之尿液，經分別
    送請詮昕科技股份有限公司以酵素免疫分析法（EIA）檢驗
    與氣相層析質譜儀分析法（GC/MS）複驗結果，皆確呈嗎啡
    陽性反應，此有該公司分別出具之99年5月5日、99年6月10
    日濫用藥物尿液檢驗報告各1紙及臺灣臺中地方法院檢察署
    受保護管束人（被告）尿液檢體監管紀錄表2紙附卷可稽。
    足見被告之自白核與事實相符。按施用第一、二級毒品為犯
    罪行為，毒品危害防制條例第10條定有處罰明文。故施用第
    一、二級毒品者，依前揭規定本應科以刑罰。惟基於刑事政
    策，對合於一定條件之施用者，則依同條例第20條、第23條
    之規定，施以觀察、勒戒及強制戒治之保安處分。又毒品危
    害防制條例於92年7月9日修正公布，自93 年1月9日施行，
    其中第20條、第23條將施用毒品之刑事處遇程序，區分為「
    初犯」及「5年內再犯」、「5年後再犯」。依其立法理由之
    說明：「初犯」，經觀察、勒戒或強制戒治後，應為不起訴
    處分或不付審理之裁定；經觀察、勒戒或強制戒治執行完畢
    釋放後，「5年內再犯」者，因其再犯率甚高，原實施之觀
    察、勒戒及強制戒治既已無法收其實效，爰依法追訴或裁定
    交付審理。至於經觀察、勒戒或強制戒治執行完畢釋放後，
    「5年後再犯」者，前所實施之觀察、勒戒或強制戒治已足
    以遮斷其施用毒品之毒癮，為期自新及協助其斷除毒癮，仍
    適用「初犯」規定，先經觀察、勒戒或強制戒治之程序。從
    而依修正後之規定，僅限於「初犯」及「5年後再犯」2種情
    形，始應先經觀察、勒戒或強制戒治程序。倘被告於5年內
    已再犯，經依法追訴處罰，縱其第3次（或第3次以上）再度
    施用毒品之時間，在初犯經觀察、勒戒或強制戒治執行完畢
    釋放5年以後，已不合於「5年後再犯」之規定，且因已於「
    5年內再犯」，顯見其再犯率甚高，原實施觀察、勒戒或強
    制戒治，已無法收其實效，即應依該條例第10條處罰（最高
    法院97年度第5次刑事庭會議決議意旨可資參照）。查本件
    被告前於92年間，因施用毒品案件，經原審法院裁定送觀察
    、勒戒，因無繼續施用之傾向，於92年2月19日執行完畢釋
    放；又於93年間，因施用第一級毒品案件，經同院以93年度
    訴字第1978號，判處有期徒刑7月確定一節，此有臺灣高等
    法院被告前案紀錄表1份在卷可參，被告既曾於前揭觀察、
    勒戒執行完畢釋放後5年內，再犯上開施用毒品案件而經依
    法追訴處罰，則本案復於上揭事實欄所載時、地，施用第一
    級毒品海洛因之2次犯行，即非屬毒品危害防制條例第20條
    第3項所定「5年後再犯」之情形，揆諸前開決議意旨及說明
    ，自應逕行追訴處罰。從而，本件事證已臻明確，被告犯行
    洵堪認定，應予依法論科。
四、查海洛因係毒品危害防制條例第2條第2項第1款規定之第一
    級毒品，是核被告所為，均係犯毒品危害防制條例第10條第
    1項之施用第一級毒品罪。被告持有第一級毒品海洛因後，
    進而施用，其持有之低度行為應被其施用之高度行為所吸收
    ，不另論罪。又被告前開所犯施用第一級毒品罪2罪間，犯
    意各別，罪名互殊，應予分論併罰。再被告前於93年間，因
    施用第一級毒品案件，經原審法院以93年度訴字第1978號，
    判處有期徒刑7月確定，於94年7月17日縮刑期滿執行完畢，
    此有上開臺灣高等法院被告全國前案紀錄表1份在卷可參，
    其於有期徒刑執行完畢後5年以內，故意再犯本案有期徒刑
    以上之2罪，均構成累犯，皆應依刑法第47條第1項規定，各
    加重其刑。又毒品危害防制條例第17條所謂「供出毒品來源
    ，因而破獲者」，係指具體提供毒品來源之資訊，使調查或
    偵查犯罪之公務員知悉而對之發動調查或偵查，並據以破獲
    者而言。依上揭法條之規定，既未明定以在司法警察（官）
    調查及檢察官偵查時供出為必要，則基於鼓勵具體提供其毒
    品上游資訊，以利追查，俾杜絕毒品蔓延與氾濫之目的，兼
    衡被告之權益，解釋上於事實審法院供出因而破獲者，仍有
    該條之適用。然因法院非屬偵查犯罪機關，被告在法院審判
    中供出毒品來源，僅在促使在場之檢察官知悉而發動偵查，
    或由法院依刑事訴訟法第241條之規定函送檢察官偵查，期
    能破獲毒品來源。基此，被告於審判中始供出毒品來源，倘
    已無從期待偵查機關在法院辯論終結前因而破獲，事實審法
    院對此不為調查，即難指為違法；如被告係於下級審或前審
    供出毒品來源時，事實審法院僅須於言詞辯論終結前調查被
    告之供出行為是否已破獲而符合減輕其刑之規定，以資審認
    ，有最高法院98年度臺上字第1765號判決可資參照。經查，
    被告就其毒品來源，於偵訊時僅供出販賣其毒品者為綽號「
    大胖」之男子，檢察官自無從依被告之供述偵查破獲其毒品
    來源，而被告於原審亦未供出任何毒品來源，迄本院審理中
    始供稱其毒品上手為蔡裕弘，住臺中市○○區○○路41-2號
    等情（見本院卷第18頁背面），依其情形，縱本院依法函送
    該管偵查機關進行偵查，因偵查程序曠日費時，故已無從期
    待偵查機關在本院辯論終結前因而破獲被告所供之毒品上手
    ，依上說明，自難認被告於本案供出其毒品來源，因而查獲
    其他共犯或正犯，而得依毒品危害防制條例第17條第1項規
    定減輕其刑。
五、原審認被告罪證明確，而分別論被告以施用第一級毒品罪，
    並均依累犯規定，加重其刑，且分論併罰，復爰審酌被告前
    有多次施用毒品紀錄，本案再度施用第一級毒品之2次犯行
    ，顯見其意志不堅，而其施用毒品足以導致精神障礙、性格
    異常，甚至造成生命危險，戕害一己之身體健康；惟念其犯
    後始終坦承犯行，態度尚稱良好，兼衡其智識、生活狀況及
    公訴人合併具體求刑有期徒刑1年6月尚嫌過重等一切情狀，
    分別量處有期徒刑8月，並定其應執行有期徒刑1年2月，以
    資懲儆。核其認事用法及量刑均屬允當。被告上訴，指稱伊
    有看到伊之毒品上手仍再販賣毒品，於是抄下其車牌號碼，
    而向法官檢舉，希望法官能調查，而減輕被告之刑期，給予
    自新機會云云。然被告縱於本院供出其毒品來源，亦無依毒
    品危害防制條例第17條第1項規定減輕其刑之餘地，已如上
    述。是被告之上訴，顯無理由，應予駁回。
據上論結，應依刑事訴訟法第368條，判決如主文。
本案經檢察官許萬相到庭執行職務。
中    華    民    國   100    年    4     月    26    日
              刑事第四庭  審判長法  官  洪  耀  宗
                                法  官  劉  登  俊
                                法  官  許  文  碩
以上正本證明與原本無異。
如不服本判決應於收受送達後十日內向本院提出上訴狀，其未敘
述上訴之理由者並得於提起上訴後十日內向本院補提理由書（均
須按他造當事人之人數附繕本）「切勿逕送上級法院」。
                                書記官  郭  蕙  瑜
中    華    民    國   100    年    4     月    26    日